臺灣高等法院高雄分院刑事判決
111年度上訴字第720號
上  訴  人  
即  被  告  孫浚財
上列上訴人因違反槍砲彈藥刀械管制條例等案件，不服臺灣高雄
地方法院110年度訴字第737號，中華民國111年6月21日第一審判
決（起訴案號：臺灣高雄地方檢察署109年度偵字第25387號、11
0年度偵字第4765號），提起上訴，本院判決如下：
    主  文
上訴駁回。
    事  實
一、乙○○明知具有殺傷力之子彈，屬槍砲彈藥刀械管制條例所管
    制之物品，非經中央主管機關許可，不得持有，仍基於未經
    許可持有子彈之犯意，於民國109年9月12日前某日，在不詳
    地點，以不詳方式取得具殺傷力之非制式子彈1顆（下稱前
    開子彈），而非法持有之。後因乙○○疑心其妻林亞宣（已離
    婚）與址設高雄市○○區○○路000號對面之「666海產店」老闆
    丙○○有染，又誤認甲○○與丙○○為夫妻，遂基於恐嚇危害安全
    之犯意，於109年9月12日凌晨3時許，以臉書暱稱「孫浚」
    傳送「恩去看你店，再一次介入別人家庭，你管不動他我也
    管不動我下面的人」之恐嚇訊息予甲○○，並於同（12）日凌
    晨2時許（即「666海產店」結束營業時間）至凌晨4時許間
    某時，將前開子彈擺在「666海產店」門口桌上，且持汽油
    桶潑灑汽油於門口，以此等加害生命、身體、財產之事予以
    恐嚇，使甲○○、丙○○心生畏懼，致生危害於安全。嗣甲○○、
    丙○○於同日凌晨4時許前往「666海產店」察看，發現店外遭
    潑灑汽油且放有前開子彈，旋即報警處理，經員警於同日凌
    晨4時10分許，在「666海產店」門口扣得前開子彈及汽油桶
    1桶，遂悉上情。
二、乙○○明知槍砲主要組成零件屬槍砲彈藥刀械管制條例所管制
    之物品，非經中央主管機關許可不得持有，竟基於未經許可
    持有槍砲主要組成零件之犯意，於109年10月28日前某日，
    在不詳地點，以不詳方式取得屬於公告槍砲主要零組件之已
    貫通金屬槍管1支（下稱前開槍管），而非法持有之。嗣經
    警方於109年10月28日晚間7時20分許，持原審核發之搜索票
    在高雄市○○區○○路000號4樓停車場執行搜索，於乙○○駕駛之
    車牌號碼0000-00號自小客車駕駛座下方扣得前開槍管，而
    查獲上情。
三、案經高雄市政府警察局鳳山分局及高雄市政府警察局少年警
    察隊報告臺灣高雄地方檢察署檢察官偵查起訴。
    理  由
一、證據能力：
    按被告以外之人於審判外之言詞或書面陳述，屬傳聞證據，
    原則上不得作為證據；惟按被告以外之人於審判外之陳述，
    雖不符刑事訴訟法第159條之1至第159條之4之規定，而經當
    事人於審判程序同意作為證據，法院審酌該言詞陳述或書面
    陳述作成時之情況，認為適當者，亦得為證據，刑事訴訟法
    第159條第1項、第159條之5第1項分別定有明文。查本判決
    所引用屬於傳聞證據之部分，均已依法踐行調查證據程序，
    且檢察官及被告於本院準備程序時，均明示同意有證據能力
    （見本院卷第71至73頁），基於尊重當事人對於傳聞證據之
    處分權，及證據資料愈豐富愈有助於真實發現之理念，本院
    審酌該等證據作成時情況，並無違法取證之瑕疵，且無顯不
    可信之情形，以之作為證據應屬適當，自均有證據能力。
二、認定犯罪事實所憑之證據及理由：
　㈠被告非法持有子彈、恐嚇部分（即事實欄一所示）:
　  上訴人即被告乙○○（下稱被告）矢口否認有何非法持有子彈
    、恐嚇危害安全之犯行，辯稱：我並非該名於臉書暱稱「孫
    浚」而傳送恐嚇訊息之人，亦未前往「666海產店」潑灑汽
    油、擺放前開子彈云云。經查：
　1.臉書暱稱「孫浚」之人於109年9月12日凌晨3時許傳送「恩
    去看你店，再一次介入別人家庭，你管不動他我也管不動我
    下面的人」之恐嚇訊息予被害人甲○○；又於同（12）日凌晨
    2時許（「666海產店」結束營業時間）至凌晨4時許間某時
    ，上址「666海產店」遭人將前開子彈擺放在門口桌上、持
    汽油桶潑灑汽油於門口；嗣被害人甲○○接獲前開恐嚇訊息後
    ，於同日凌晨4時許與被害人丙○○前往「666海產店」察看，
    發現門口遭潑灑汽油且擺放有前開子彈，旋即報警處理，經
    員警於同日凌晨4時10分許，在「666海產店」門口扣得如前
    開子彈及汽油桶1桶等事實，業據證人即被害人甲○○於警詢
    及偵查中、被害人丙○○於警詢及原審證述明確（見警一卷第
    1至4、9至11頁；偵一卷第127至128頁；原審訴卷第75至80
    頁），並有高雄市政府警察局鳳山分局109年9月13日扣押筆
    錄、扣押物品目錄表、現場照片、臉書暱稱「孫浚」之個人
    頁面及其與被害人甲○○聯繫之對話紀錄截圖、高雄市政府警
    察局鳳山分局刑案勘察報告、勘察照片等在卷可稽（見警一
    卷第19至47頁），以及前開子彈、汽油桶1桶等物扣案足參
    ，此部分事實首堪認定。此外，前開子彈經送內政部警政署
    刑事警察局以試射法、檢視法等方式鑑定，認係非制式子彈
    ，由金屬彈殼組合直徑約9.0MM金屬彈頭而成，經試射可擊
    發，認具殺傷力等情，有該局109年10月22日刑鑑字第10980
    06694號鑑定書附卷足參（見偵一卷第39頁），是前開子彈
    具有殺傷力之事實，亦堪認定。
　2.關於前述於臉書暱稱「孫浚」並傳送恐嚇訊息者，究竟係何
    人，稽以被害人甲○○於警詢及偵查中證稱：被告即為前述於
    臉書暱稱「孫浚」並傳送恐嚇訊息予我之人，緣「666海產
    店」老闆丙○○認識一名暱稱「林小宣」的女生，被告與「林
    小宣」則為夫妻關係，「林小宣」大概於上個月初來店內喝
    酒，喝完酒後回家和被告吵架要離婚，被告以為「林小宣」
    是在我們店內與丙○○有一腿，並誤會我和丙○○為夫妻關係，
    故被告於109年9月12日凌晨2時29分許至2時59分許間，就有
    先傳兩段語音訊息給我，內容是叫我要管好我老公，被告可
    能誤以為丙○○是我老公，所以做出本案恐嚇的行為等語（見
    警一卷第1至4、9至11頁；偵一卷第127至128頁），而指稱
    被告因疑心其妻與「666海產店」老闆即被害人丙○○有染，
    又誤認被害人甲○○與丙○○為夫妻，遂以臉書暱稱「孫浚」傳
    送前開恐嚇訊息之情節。本院審諸被告於偵查中業已供承：
    關於警卷中之臉書對話訊息，這是我跟「前妻介紹我認識炭
    烤店老闆的女性友人」間的對話等語明確（見偵一卷第115
    頁），且於原審再供承：起訴書所載臉書暱稱「孫浚」是我
    的等情無訛（見原審訴卷第51頁），足見被害人甲○○前揭指
    述被告即為本案以臉書暱稱「孫浚」傳送訊息者等情節，已
    非無稽。況臉書暱稱「孫浚」之人除於109年9月12日凌晨3
    時許傳送前開恐嚇訊息外，另有於同日凌晨2時29分許至2時
    59分許間，先後傳送兩段內容為『你現在是怎樣？小姐，妳
    老公管不好是不是？還是要我來管？還是捧場不夠？吵幾次
    了？不要造成人家生活困擾，給妳老公管一下，我不要說第
    二次了，還是生意不要做，我先給你警告了，不要讓我說第
    二次，不然來試試看，大家互相不需要，我跟你沒交情。』
    、『阿還有啦，林亞宣如果去你們博愛路啦，就跟林北在吵
    架，什麼鬼有的沒的，阿不然就叫我離婚，給妳老公管好，
    不然怪我不客氣，林北叫「才丫」，不然你問我之前綽號，
    剛好就好』之語音訊息予被害人甲○○，有該等訊息翻拍照片
    及譯文在卷為憑（見警一卷第8頁；偵一卷第131頁），則由
    前開語音訊息內容，可知臉書暱稱「孫浚」之人係因認其妻
    林亞宣去址設博愛路上某地點，即與其吵架、揚言離婚，因
    此傳訊被害人甲○○希望管好其先生，再佐以被告於原審亦供
    承其案發當時妻子即為林亞宣無訛（見原審訴卷第87頁），
    兩相對照之下，更顯被告於偵查中供承前開恐嚇訊息為其所
    傳送等語，以及被害人甲○○前揭指稱被告因疑心其妻與「66
    6海產店」老闆即被害人丙○○有染，又誤認被害人甲○○與丙○○為夫妻，遂以臉書暱稱「孫浚」傳送前開恐嚇訊息等節，
    應與實情相符，堪以採信。
　3.再者，被告於109年9月12日凌晨3時許，傳送「恩去看你店
    ，再一次介入別人家庭，你管不動他我也管不動我下面的人
    」等具有警告意味之訊息予被害人甲○○，已如前述。而被害
    人甲○○、丙○○於同日凌晨4時許前往「666海產店」察看，即
    發現店外遭潑灑汽油且放有前開子彈，並經員警於同日凌晨
    4時10分許，在「666海產店」門口扣得前開子彈及汽油桶1
    桶，亦經認定如前。則由被告所傳送訊息所帶有之警告意味
    ，甚至明示「去看你店」等語，對照被害人甲○○於收受前開
    訊息後密接時間即前往「666海產店」查看，果不其然發現
    店外遭潑灑汽油且放有前開子彈之時序，苟非被告即為前述
    潑灑汽油且放置前開子彈之人，豈有可能無端於前開深夜時
    分傳送「去看你店」等警告訊息，而表明「666海產店」有
    應前往查看之處？在在足徵被告確為將子彈放置於店門口且
    潑灑汽油者，甚為灼然。是被告空言辯稱其並非行為人云云
    ，屬臨訟卸責之詞，不足採信。
　4.此外，當事人聲請調查之證據，不能調查者或待證事實已臻
    明瞭無再調查之必要者，應認為不必要，刑事訴訟法第163
    條之2第2項定有明文。被告雖請求調閱「666海產店」之監
    視器檔案，惟「666海產店」並無裝設監視器一節，業據被
    害人丙○○於原審證述明確（見原審訴卷第80頁），應認已無
    調查之可能；且本院綜合上開事證，認被告被訴非法持有子
    彈、恐嚇等構成要件事實已臻明瞭，俱經審認如前，是依照
    刑事訴訟法第163條之2第2項規定，本院認前揭聲請尚無調
    查必要，併此敘明。
  ㈡被告非法持有槍砲主要組成零件部分（即事實欄二所示）:
    被告固不否認有於上揭時、地，為警於其所駕駛之車輛內扣
    得前開槍管之事實，然矢口否認有何非法持有槍砲主要組成
    零件之犯行，先後辯稱：前開槍管可能為其前妻林亞宣因離
    婚爭吵而挾怨報復設計放入，其並不知悉前開槍管之存在；
    該車輛平常為其公司員工所使用，前開槍管並非被告放置於
    車內而持有云云。經查：
　1.警方於109年10月28日晚間7時20分許，持搜索票在高雄市○○
    區○○路000號4樓停車場執行搜索，於被告斯時駕駛之車號00
    00-00號自小客車（下稱前開車輛）駕駛座下方扣得滑套、
    複進簧、複進簧導管及前開槍管等節，有原審109年度聲搜
    字第1343號搜索票、高雄市政府警察局少年警察隊109年10
    月28日搜索扣押筆錄、扣押物品目錄表等在卷可稽（見警二
    卷第4至9頁），並為被告於警詢及原審所是認（見警二卷第
    1、2頁；原審訴卷第31、32頁），是此部分事實應堪認定。
    又前開槍管經送內政部警政署刑事警察局以檢視法鑑定，認
    係已貫通之金屬槍管（可供組成具殺傷力槍枝使用）等情，
    該局109年12月16日刑鑑字第1098020761號鑑定書附卷足參
    （見偵二卷第27頁）；另前開槍管確屬槍砲主要組成零件，
    而其餘扣案滑套、複進簧、複進簧導管則非屬槍砲主要組成
    零件等節，亦有內政部警政署刑事警察局110年2月4日刑鑑
    字第1100012567號函、內政部110年2月17日內授警字第1100
    870376號函在卷可參（見偵二卷第37至39頁），是此部分事
    實亦堪認定。再者，前開車輛係登記於被告名下，且遭查扣
    前開槍管時，亦確實為被告所駕駛中等節，業據被告於警詢
    及原審供承不諱（見警二卷第1、2頁；原審訴卷第86頁），
    則前開槍管既處於被告所得管控支配之處所內，而置於被告
    實力支配之下，客觀上自屬於被告所持有之物品，甚為灼然
    。
  2.被告雖辯稱不知悉前開車輛駕駛座下方放置有前開槍管，前
    開槍管係遭前妻或員工無端放入，其並無持有之意云云。然
    審諸被告於警詢時乃辯稱：前開車輛大部分是我使用，但是
    我妻子林亞宣也會開，我沒有借給其他人使用，可能是林亞
    宣為了離婚與我爭吵不斷而挾怨報復，設計擺我一道等語（
    見警二卷第2頁），嗣於原審則改稱：我公司員工也有使用
    前開車輛，我被搜到這些物品也是很傻眼，目前大概知道是
    誰的等語（原審訴卷第51頁），於本院準備程序又改稱：我
    認為是我以前員工施昱成放的，我不確定他是前開槍管查獲
    之前或之後離職，我已聯絡不到他了等語（本院卷第70頁）
    ，就前開車輛究竟平時為何人所使用、前開槍管若非其所有
    究竟是何人所放入等節，前後所辯截然不符且相互矛盾，已
    難令本院遽信。復衡以前開槍管為查嚴罪重之違禁品，尚非
    可輕易取得之物，被告亦未提出任何足以證明其前妻或員工
    擁有前開槍管之相關事證供本院調查，是被告空言辯稱係遭
    其前妻栽贓、前開槍管乃員工無端放入云云，實難採信。況
    本案與前開槍管同時放置在前開車輛駕駛座下方，而遭員警
    查扣者，尚有被告自己所有之空氣槍1把一節，有前述高雄
    市政府警察局少年警察隊109年10月28日搜索扣押筆錄、扣
    押物品目錄表在卷為憑，並經被告於警詢時供承無訛（見警
    二卷第2頁），則果若前開槍管係他人為栽贓嫁禍而放入、
    或未經被告同意而擅自置放，大可將之秘密藏放於車內其他
    偏僻角落，何須一同放置在被告所有之空氣槍旁邊，如此一
    來，被告於欲使用、把玩空氣槍之際，豈非可輕易發現車內
    遭人無端放入前開槍管，而發覺有異甚至報警處理？故參諸
    前開槍管與被告自己所有之空氣槍一同藏放在在前開車輛駕
    駛座下方而遭查獲之情狀，應可排除前開槍管係他人為栽贓
    嫁禍而放入、或未經被告同意而擅自置放之情形，足見被告
    前揭所辯應屬事後卸責之詞，尚無足採。
　㈢被告聲請將子彈、槍管送鑑定，以證明有無被告指紋云云，
    本院認本案事證甚為明確，縱鑑定結果，子彈、槍管未有被
    告指紋，亦不足為被告未持有前開子彈、槍管之有利證據，
    故無送鑑定必要。
  ㈣綜上所述，被告前開所辯，係卸責之詞，不足採信，其前揭
    犯行均堪以認定。
三、論罪：
　㈠按刑法第305條之恐嚇危害安全罪，所稱以加害生命、身體、
    自由、名譽、財產之事，恐嚇他人者，係指以使人生畏怖心
    為目的，而通知將加惡害之旨於被害人而言。又所謂恐嚇，
    指凡一切言語、舉動足以使人生畏怖心者均屬之，而該言語
    或舉動是否足以使他人生畏怖心，應依社會一般觀念衡量之
    ，且僅以受惡害之通知者心生畏懼而有不安全之感覺為已足
    ，不以發生客觀上之危害為要件。查被告就事實欄一部分所
    傳送「恩去看你店，再一次介入別人家庭，你管不動他我也
    管不動我下面的人」等語，已屬具恫嚇意味之詞，又參諸被
    告所放置於店門口之子彈為極具殺傷力之武器，而潑灑之汽
    油若經不慎點燃則足以引發火災，均可輕易危害人之生命、
    身體、財產安全，一般人見之莫不畏憚，足以使見聞者產生
    生命、身體、財產恐遭危害之恐懼，而有不安之感，故被告
    此部分所為，自屬以加害生命、身體、財產之事恐嚇他人甚
    明。
　㈡核被告就事實欄一所為，係犯槍砲彈藥刀械管制條例第12條
    第4項之非法持有子彈罪、刑法第305條之恐嚇危害安全罪。
    就事實欄二所為，係犯槍砲彈藥刀械管制條例第13條第4項
    之非法持有槍砲主要組成零件罪。至被告就事實欄一所示恐
    嚇犯行部分，先後傳送恫嚇訊息、於店外潑灑汽油且放置前
    開子彈，顯係因同一紛爭，而基於同一恐嚇之犯罪計畫所為
    ，並於密切接近之時間實行，依一般社會通常觀念，難以強
    行分開，應評價為一行為，始屬合理，故被告以一行為同時
    恐嚇被害人甲○○、丙○○二人，為同種想像競合犯，應依刑法
    第55條之規定，從同一情節較重之恐嚇危害安全罪處斷。
　㈢另按若行為人原即持有子彈，以後始另行起意執子彈犯罪，
    則其原已成立之持有子彈罪與嗣後之犯罪，即無從認係一行
    為所犯，而應分論併罰(最高法院99年度台上字第6695號、9
    3年度台上字第187號判決意旨參照)。查本案並無證據足認
    被告持有前開子彈之初，即有計畫嗣後因情感糾紛而持前開
    子彈前往放置恫嚇，依上揭說明，其所犯之非法持有子彈罪
    與恐嚇危害安全罪間，尚無從認係一行為所犯。從而，被告
    本案所犯3罪間，既屬犯意各別、行為互殊，自應分論併罰
    。
　㈣被告前因傷害案件，經臺灣臺中地方法院107年度交簡字第18
    1號判處有期徒2月，於107年5月7日確定，且於107年5月29
    日易科罰金執行完畢等節，有前開裁定在卷為憑，並經被告
    於原審供承無訛（見原審訴卷第85頁），此部分事實自堪認
    定。則其於有期徒刑執行完畢後，5年內故意再犯本件有期
    徒刑以上之各罪，均成立累犯。而依其前開累犯之情形及本
    案各罪之犯罪情節，尚無應量處最低法定刑、又無法適用刑
    法第59條在內減輕規定之情事，俱應依累犯規定加重其刑。
四、上訴論斷的理由：
    原審認被告罪證明確，因而適用上開刑法規定，並審酌被告
    漠視法律禁制，未經許可持有具殺傷力子彈，對於社會安全
    構成危害，更不思以理性、和平之手段與態度設法解決紛爭
    ，接續以傳送恐嚇訊息、潑灑汽油及將前開子彈攜出擺放之
    手段恐嚇他人，使人心生恐懼；又被告任意持有前開槍管，
    足見其法治觀念淡薄，並對我國社會治安及民眾人身安全造
    成相當程度隱憂，以上所為均應非難；又衡以被告犯後否認
    犯行、自述高職肄業教育程度與生活狀況小康（見原審訴卷
    第92頁），暨其前科素行（構成累犯部分不予重複評價）、
    犯罪動機、目的等一切情狀，分別就非法持有子彈罪部分，
    量處有期徒刑5月，併科罰金新臺幣1萬元，有期徒刑如易科
    罰金、罰金如易服勞役，均以新臺幣1千元折算1日；就恐嚇
    危害安全罪部分，量處有期徒刑4月，如易科罰金，以新臺
    幣1千元折算1日；就非法持有槍砲主要組成零件罪部分，量
    處有期徒刑9月，併科罰金新臺幣3萬元，罰金如易服勞役，
    以新臺幣1千元折算1日；得易科罰金之有期徒刑部分，應執
    行有期徒刑8月，如易科罰金，以新臺幣1千元折算1日；併
    科罰金部分，應執行罰金新臺幣3萬5千元，如易服勞役，以
    新臺幣1千元折算1日。經核原判決認事用法，核無不合，量
    刑及定應執行刑亦屬允當。被告上訴意旨均否認犯罪，指摘
    原判決不當，均為無理由，均應予駁回。
五、沒收部分：
  ㈠扣案前開槍管係槍砲主要組成零件而屬違禁物，業如前述，
    爰依刑法第38條第1項第1款規定，宣告沒收之。
  ㈡又扣案前開子彈，業經試射擊發致火藥燃燒殆盡，其他部分
    亦裂解為彈頭與彈殼，不具有子彈之完整結構而失其效能，
    爰不予宣告沒收。
　㈢另扣案汽油桶1桶，固係供被告持以為事實欄一所示恐嚇犯行
    所用之物，然本院審酌該等物品僅屬日常生活可輕易購得之
    物，且非專供恐嚇他人之特殊器具，難認具刑法上重要性，
    爰依刑法第38條之2第2項之規定，不予宣告沒收。
　㈣至其餘扣案物，俱非違禁物性質，亦無積極證據足認與本件
    犯行有何關連，爰均不予宣告沒收。
六、被告經合法傳喚，無正當理由不到庭，爰不待其陳述逕行判
    決。　　　
據上論結，應依刑事訴訟法第368條、第371條，判決如主文。
本案經檢察官許怡萍提起公訴，檢察官呂建昌到庭執行職務。
中　　華　　民　　國　　111 　年　　10　　月　　25　　日
                  刑事第六庭    審判長法  官  李政庭
                                      法  官  黃宗揚
                                      法  官  王光照
以上正本證明與原本無異。
恐嚇危害安全罪不得上訴。
其餘部分如不服本判決應於收受本判決後20日內向本院提出上訴
書狀，其未敘述上訴理由者，並得於提起上訴後20日內向本院補
提理由書狀（均須按他造當事人之人數附繕本）「切勿逕送上級
法院」。
中　　華　　民　　國　　111 　年　　10　　月　　25　　日
                                      書記官  周青玉

附錄本判決論罪科刑法條：
中華民國刑法第305條
以加害生命、身體、自由、名譽、財產之事恐嚇他人，致生危害
於安全者，處2年以下有期徒刑、拘役或9千元以下罰金。
槍砲彈藥刀械管制條例第12條第4項
未經許可，持有、寄藏或意圖販賣而陳列子彈者，處5年以下有
期徒刑，併科新台幣300萬元以下罰金。
槍砲彈藥刀械管制條例第13條第4項
未經許可，持有、寄藏或意圖販賣而陳列第1項所列零件者，處6
月以上5年以下有期徒刑，併科新台幣300萬元以下罰金。